臺灣高等法院高雄分院刑事裁定　　　　110年度毒抗字第423號
抗　告　人
即　被　告　王吉順


上列抗告人因聲請觀察勒戒案件，不服臺灣屏東地方法院中華民
國110 年9 月15日裁定（110 年度毒聲字第729 號），提起抗告
，本院裁定如下：
    主  文
抗告駁回。
    理  由
一、原裁定意旨略以：抗告人即被告王吉順（下稱被告）基於施
    用第二級毒品甲基安非他命之犯意，於民國110 年5 月14日
    21時許，在其位於屏東縣來義鄉南和214 號住處內，以將第
    二級毒品甲基安非他命置入玻璃球內燒烤後吸食所產生煙霧
    之方式，施用第二級毒品甲基安非他命1 次，業據其於警詢
    、偵訊時均坦承不諱，並有臺灣屏東地方檢察署鑑定許可書
    、勘察採證同意書、屏東縣政府警察局東港分局興龍派出所
    偵辦毒品案尿液送檢人真實姓名代號對照表（代號：東興龍
    00000000）、正修科技大學超微量研究科技中心尿液檢驗報
    告（報告編號：R00-0000-000）在卷可查，是被告施用第二
    級毒品犯行，洵堪認定。又被告前未曾因施用毒品而經法院
    裁定送觀察、勒戒，有臺灣高等法院被告前案紀錄表在卷可
    稽。從而，聲請人聲請令其入勒戒處所觀察、勒戒，其期間
    不得逾2 月，於法有據，應予准許。
二、抗告意旨略以：被告坦承犯行，現已不再施用毒品，不讓家
    人、子女蒙羞，被告現為鄉公所司機，請求戒癮治療，以免
    失去工作云云。
三、按犯毒品危害防制條例第10條之罪者，檢察官應聲請法院裁
    定，令被告入勒戒處所觀察、勒戒，其期間不得逾2 月，毒
    品危害防制條例第20條第1 項定有明文。又87年立法通過之
    毒品危害防制條例，於立法理由中表示施用毒品者，除係刑
    事法意義之犯人外，並具有病人之特色。97年4 月30日修正
    公布、同年10月30日施行及109 年1 月15日修正公布、同年
    7 月15日施行之毒品危害防制條例第24條第1 項之規定對於
    「初犯」及「3 年後再犯」毒癮治療方式，採行「觀察、勒
    戒」與「緩起訴之戒癮治療」並行之雙軌模式。前者係以監
    禁式治療為特色，目的在求短時間內隔絕施用毒品者之毒品
    來源，務使其專心戒除毒癮；後者則係以社區醫療處遇替代
    監禁式治療，使尚未嚴重成癮或衷心戒毒之施用毒品者得以
    繼續其正常家庭與社會生活，避免其等因尋求戒癮治療而失
    去親情支持或被迫中斷學業、工作。又行政院依毒品危害防
    制條例第24條第3 項授權而訂定「毒品戒癮治療實施辦法及
    完成治療認定標準」，明定戒癮治療之實施對象，為施用第
    一級毒品海洛因、嗎啡、鴉片及前開相類製品與第二級毒品
    者（第2 條第1 項）；並規定被告有下列情事之一時，不適
    合為附命完成戒癮治療之緩起訴處分。但無礙其完成戒癮治
    療之期程者，不在此限：「一、緩起訴處分前，因故意犯他
    罪，經檢察官提起公訴或判決有罪確定。二、緩起訴處分前
    ，另案撤銷假釋，等待入監服刑。三、緩起訴處分前，另案
    羈押或執行有期徒刑」（第2 條第2 項）。上開戒癮治療實
    施辦法即可作為裁量判斷之輔佐標準。是立法者既賦予檢察
    官選擇上述雙軌制度之權限，則檢察官之職權行使，法院原
    則上應予尊重，僅就檢察官之判斷有違背法令、事實認定有
    誤或其他裁量重大明顯瑕疵等事項，予以有限之低密度審查
    （臺灣高等法院107 年法律座談會第22號審查意見及106 年
    法律座談會第37號審查意見參照）。
四、經查：
（一）被告基於施用第二級毒品甲基安非他命之犯意，於110 年
      5 月14日21時許，在其位於屏東縣來義鄉南和214 號住處
      內，以將第二級毒品甲基安非他命置入玻璃球內燒烤後吸
      食所產生煙霧之方式，施用第二級毒品甲基安非他命1 次
      ，業據其於警詢、偵訊時均坦承不諱，並有臺灣屏東地方
      檢察署鑑定許可書、勘察採證同意書、屏東縣政府警察局
      東港分局興龍派出所偵辦毒品案尿液送檢人真實姓名代號
      對照表（代號：東興龍00000000）、正修科技大學超微量
      研究科技中心尿液檢驗報告（報告編號：R00-0000-000）
      各1 份在卷可查，是被告施用第二級毒品犯行，洵堪認定
      。又被告前未曾因施用毒品而經法院裁定送觀察、勒戒，
      有臺灣高等法院被告前案紀錄表在卷可稽。原審因認被告
      犯毒品危害防制條例第10條第2 項之罪，檢察官之聲請為
      正當，依毒品危害防制條例第20條第1 項之規定，裁定被
      告令入勒戒處所觀察、勒戒，經核於法並無不合。
（二）抗告意旨雖以上開情詞置辯，惟查:
  1.依毒品戒癮治療實施辦法及完成治療認定標準第6 條規定：
    「檢察官為緩起訴處分前，應得參加戒癮治療被告之同意，
    並向其說明完成戒癮治療應遵守事項後，指定其前往治療機
    構參加戒癮治療」；「未滿20歲之被告，並應得其法定代理
    人之同意」之規定可知，受戒癮治療者必須自行前往治療機
    構接受戒癮治療並遵守一定事項，一旦違反，其緩起訴處分
    即有可能遭到撤銷，並由檢察官依法追訴。故如檢察官欲依
    毒品危害防制條例第24條規定，以緩起訴方式替代觀察、勒
    戒時，自應詢問行為人是否同意接受戒癮治療。是緩起訴之
    戒癮治療，應屬法律賦予檢察官偵查裁量結果之作為，不得
    認為係施用毒品者所享有之權利。而是否給予施用毒品者為
    附命完成戒癮之緩起訴處分，既屬檢察官之職權，自非法院
    所得介入審酌。
  2.再者，觀諸毒品危害防制條例全文規定，並未課予檢察官於
    聲請觀察、勒戒裁定前，應詢問被告是否同意觀察、勒戒之
    規定，或應於聲請書中說明何以不命為附完成戒癮治療之緩
    起訴處分理由之義務，即如同被告所犯雖屬刑事訴訟法第37
    6 條第1 項各款所規定之案件，但檢察官未依同法第253 條
    規定裁量不起訴而逕行提起公訴時，法院依法亦無從要求檢
    察官補正敘明何以參酌刑法第57條所列事項後，未認為以不
    起訴為適當之裁量理由般，法院原則上應尊重檢察官偵查職
    權之行使，而非要求檢察官就程序上之選擇必須逐一說明裁
    量理由後，法院方能就實體進行審理裁判。
  3.又按毒品危害防制條例所規定之觀察、勒戒處分，其立法意
    旨在幫助施用毒品者戒除毒癮，該處分之性質非為懲戒行為
    人，而係為消滅行為人再次施用毒品之危險性，目的在戒除
    行為人施用毒品之身癮及心癮措施；觀察勒戒係導入一療程
    觀念，針對行為人將來之危險所為預防、矯治措施之保安處
    分，以達教化與治療之目的，可謂刑罰之補充制度，從而毒
    品危害防制條例本身所規定之觀察、勒戒及強制戒治等保安
    處分，雖兼具自由刑之性質，卻有刑罰不可替代之教化治療
    作用，且觀察、勒戒既屬用以矯治行為人，而具社會保安功
    能之保安處分，當無因行為人之個人因素而免予執行之理。
    況且，警方所採集被告之尿液，經送正修科技大學超微量研
    究科技中心先以酵素免疫分析法為初步檢驗、再以液相層析
    串聯式質譜法確認檢驗結果，確呈第二級毒品安非他命、甲
    基安非他命陽性反應，其中甲基安非他命檢出濃度為00000
    ng/ml 等情，有該中心110 年6 月1 日尿液檢驗報告在卷可
    憑（警卷第10頁），被告尿液中經檢出之甲基安非他命濃度
    ，經核已逾判定陽性標準閾值500ng/ ml 高達72倍之多，足
    見被告施用之甲基安非他命並非少量；其於警詢時並自承:
    本案查獲前，有3 次購買第二級毒品甲基安非他命之情事，
    （見警卷第7 頁），是檢察官考量被告個案情形及卷內事證
    後，認不宜對被告為附命完成戒癮治療之緩起訴處分，向原
    審聲請令被告入勒戒處所觀察、勒戒，期以監禁式之治療方
    式，使其專心戒除毒癮，而未依刑事訴訟法第253 條之1 第
    1 項、第253 條之2 規定對被告為附命完成戒癮治療之緩起
    訴處分，其裁量並無明顯裁量怠惰或恣意濫用裁量之情事，
    法院自無自由斟酌以其他方式替代之權。至被告稱：其於本
    案查獲後，已無施用毒品之行為，為保工作，願自費戒毒治
    療等語，即令不虛，然毒品危害防制條例所規定之觀察、勒
    戒處分，除係幫助施用毒品者戒除毒癮之保安處分外，亦具
    有社會保安功能，當無因行為人之個人或家庭因素而免予執
    行之理，附此敘明。
  4.綜上所述，原審依檢察官之聲請，裁定被告應送勒戒處所觀
    察、勒戒，經核其認事用法，並無違誤，被告仍執前詞，提
    起本件抗告，並無理由，應予駁回。
據上論斷，依刑事訴訟法第412 條，裁定如主文。
中    華    民    國   110    年    10    月    19    日
                  刑事第七庭    審判長法  官  李璧君
                                      法  官  葉文博
                                      法  官  石家禎
以上正本證明與原本無異。
不得再抗告。
中    華    民    國   110    年    10    月    19    日
                                      書記官  楊馥華